【裁判字號】    98,抗,1516
【裁判日期】    981207
【裁判案由】    假扣押
【裁判全文】
臺灣高等法院民事裁定                  98年度抗字第1516號
抗  告  人  甲○○
            乙○○
共同代理人  林雅芬律師
            陳鵬光律師
            黃麗蓉律師
相  對  人  華山產物保險股份有限公司
法定代理人
即 清理 人  財團法人保險事業發展中心
代  表  人  丙○○
代  理  人  郝燮戈律師
上列抗告人因與相對人華山產物保險股份有限公司間假扣押事件
，對於中華民國98年5 月4 日臺灣臺北地方法院98年度裁全字第
3281號裁定，提起抗告，本院裁定如下：
    主      文
原裁定關於抗告人甲○○、乙○○部分廢棄。
上廢棄部分，相對人於原法院之聲請駁回。
聲請（確定部分除外）及抗告訴訟費用由相對人負擔。
    理      由
一、原裁定意旨略以：相對人主張抗告人乙○○、甲○○分係相
    對人公司法人董事、監察人之代表人，抗告人等於民國（下
    同）91年12月18日第20屆第17次董事會中，決議（下稱系爭
    董事會決議）以低於市場行情約新台幣（下同）143,351,44
    8 元之730,000,000 元，出售相對人所有坐落台北市○○○
    路○ 段550 號太平洋第一大樓第3 至8 樓之不動產（下稱系
    爭不動產）予寶來證券集團，並配合以1,530 萬元之價格購
    入現值為零元之台育投信股票；未善盡職責，致伊公司受有
    預先支付高額租金及押金之利息損害10,350,921元，依公司
    法第193 條第2 項、公司法第23條第1 項規定，應負連帶負
    損害賠償責任，為免上開請求，日後有不能強制執行或甚難
    執行之虞，爰依保險法第149 條之8 規定，請求免供擔保准
    予假扣押等情，業據提出買賣契約書、租賃契約書、戴德梁
    行估價報告內容摘要、台灣大華不動產估價師聯合事務所估
    價報告書、中華徵信不動產估價師聯合事務所不動產估價摘
    要、第20 屆 第17次董事會會議紀錄、第21屆第14次董事會
    會議紀錄、抗告人財產暨所得清單影本等為證，應准許相對
    人免供擔保，得對抗告人財產於194,806,125 元之範圍內為
    假扣押。
二、抗告人甲○○抗告意旨以：伊係相對人之監察人，未出席系
    爭董事會決議，亦無參與上述董事會會議及作成決議之權限
    ；相對人未釋明對伊有何假扣押之原因等語。
三、抗告人乙○○抗告意旨則以：伊於系爭董事會決議中已為反
    對出售系爭不動產之意思表示；其後，伊非相對人公司第21
    屆董事代表，未再出席任何董事會；相對人亦未釋明對伊有
    何假扣押之原因等語。
四、按債權人就金錢請求或得易為金錢請求之請求，欲保全強制
    執行者，得聲請假扣押。假扣押非有日後不能強制執行或甚
    難執行之虞者，不得為之。請求及假扣押之原因應釋明之。
    前項釋明如有不足，而債權人陳明願供擔保或法院認為適當
    者，法院得定相當之擔保，命供擔保後為假扣押，為92年2
    月7 日總統令修正公布之民事訴訟法第522 條第1 項、第52
    3 條第1 項及第526 條第1 項、第2 項所明定。依上開規定
    可知，債權人聲請假扣押，應就其「請求」及「假扣押之原
    因」加以釋明。該項釋明如有不足，而債權人陳明願供擔保
    或法院認為適當者，法院得定相當之擔保，命供擔保後為假
    扣押。若債權人就其請求及假扣押之原因絲毫未予釋明，法
    院尚且不得命供擔保後為假扣押，遑論為准免供擔保之假扣
    押裁定（最高法院94年度台抗第665 號裁定參照）。次按同
    法第523 條所稱之「日後甚難執行之虞」，除指債務人將移
    住遠方、逃匿或隱匿財產外，尚應包括債務人增加負擔或就
    財產為不利益之處分將達於無資力之狀態（最高法院98年台
    抗字第95號、97年度台抗字第657 號裁定參照）。
五、查，相對人提出買賣契約書、租賃契約書、戴德梁行估價報
    告內容摘要、台灣大華不動產估價師聯合事務所估價報告書
    、中華徵信不動產估價師聯合事務所不動產估價摘要、第20
    屆第17次董事會會議紀錄、第21屆第14次董事會會議紀錄、
    抗告人財產暨所得清單影本等，固足以釋明其假扣押之「請
    求」。惟抗告人有何日後不能強制執行或甚難執行之虞之「
    假扣押原因」，則未予釋明，僅泛言「抗告人之財產已有快
    速減少之情形，由於本件涉及公益可能影響眾多保戶，若彼
    等於訴訟進行期間，就其財產續為任何不利益處分或資產復
    快速減少，則縱相對人日後取得勝訴確定之判決，恐亦有不
    能或窒難強制執行之虞」云云，有聲請狀可憑（見原法院卷
    第2-3 頁）；經本院命其陳述意見，相對人就有關本案之「
    請求」部分，再為補充說明，但就「假扣押原因」部分，僅
    敘明「其等財產若不予扣押，抗告人易於覓妥買主或安排其
    可信賴之後手予以處分…如要求相對人於聲請假扣押前均需
    蒐集債務人『脫產』或『極可能脫產』之證據，在相關法律
    未賦予債權人對債務人進行『脫產』之事證調查權或請求調
    查權前，不啻於實質上宣告廢止假扣押等保全之制度」等語
    ，尚難認相對人對本件「假扣押之原因」已為釋明，依上開
    說明，其假扣押之聲請，於法尚屬無據，不應准許。原裁定
    准予假扣押，即有未合，抗告意旨指摘原裁定不當，求予廢
    棄，為有理由，爰由本院就原裁定關於抗告人部分予以廢棄
    ，並駁回相對人此部分假扣押之聲請。
六、據上論結，本件抗告為有理由，爰裁定如主文。
中    華    民    國    98    年    12    月    7     日
                    民事第十五庭
                        審判長法  官  林恩山
                              法  官  郭松濤
                              法  官  陳雅玲
正本係照原本作成。
本裁定除以適用法規顯有錯誤為理由外，不得再抗告。如提起再
抗告，應於收受後10日內委任律師為代理人向本院提出再抗告狀
。並繳納再抗告費新台幣１千元。
中    華    民    國    98    年    12    月    9     日
                              書記官  葉國乾

司法院資訊處製作；財團法人民間司法改革基金會備份。
